【裁判字號】    98,交上易,95
【裁判日期】    981017
【裁判案由】    過失傷害
【裁判全文】
臺灣高等法院高雄分院刑事判決        98年度交上易字第95號
上  訴  人  臺灣高雄地方法院檢察署檢察官
被      告  乙○○
上列上訴人因被告過失傷害案件，不服臺灣高雄地方法院98年度
審交易字第414 號中華民國98年8 月31日第一審判決（起訴案號
：臺灣高雄地方法院檢察署98年度偵字第16528 號），提起上訴
，本院判決如下：
    主  文
原判決撤銷。
乙○○犯過失傷害罪，處拘役拾日，如易科罰金，以新臺幣壹
仟元折算壹日。緩刑貳年。
    事  實
一、乙○○領有合格執照，於民國98年3 月1 日11時50分許駕駛
    車牌號碼L93-875 號重型機車，沿高雄市三民區○○○路慢
    車道由北往南方向行駛，於行經高雄市三民區○○○路115
    號屋前之際，適有甲○○駕駛車牌號碼XMO-390 號重型機車
    同向行駛在前，乙○○應注意並能注意當超車時，應俟前行
    車減速靠邊或表示允讓後，方得超越，並應於前車左側保持
    半公尺以上之間隔超過，而依當時天候晴、日間自然光線、
    柏油路面乾燥無缺陷、無障礙物、視距良好，並無不能注意
    之情事，竟疏未待甲○○所駕駛之機車減速靠邊或表示允讓
    ，即擅予超越，復疏未與甲○○機車保持半公尺以上之間隔
    ，致所駕駛機車之右前車頭部位，自後追撞甲○○所駕駛機
    車之左後車身部位，致甲○○人車俱倒，受有左肘關節脫臼
    、雙下肢及右手擦傷等傷害。乙○○於肇事後留在事故現場
    ，主動向據報前往現場處理之員警供承肇事犯罪，自首並接
    受裁判。
二、案經甲○○訴由台灣高雄地方法院檢察署檢察官偵查起訴。
    理  由
一、訊據被告乙○○直承上揭駕車自後追撞告訴人甲○○機車肇
    事致甲○○受傷認罪不諱，於原審亦同此供承無異，核與證
    人即告訴人甲○○指述本案車禍發生經過情節相符，並有道
    路交通事故現場圖暨調查報告表「(一)、(二)」、事故現場、車
    損及甲○○傷勢照片、阮綜合醫療社團法人阮綜合醫院診斷
    證明書等件在卷可稽；按被告之自白，非出於強暴、脅迫、
    利誘、詐欺、疲勞訊問、違法羈押或其他不當方法，且與事
    實相符者，得為證據，刑事訴訟法第156 條第1 項定有明文
    。亦即被告之自白係出於自由意思，且與事實相符者，即有
    證據能力，被告乙○○迭次自白，均係出於自由意志，自得
    採為本件判決之基礎。由上揭各證據資料研析，足認被告乙
    ○○之自白核與事實相符，本件事證明確，被告乙○○犯行
    堪以認定。
二、按汽車超車時，應俟前行車減速靠邊或以手勢或亮右方向燈
    表示允讓後，後行車始得超越。超越時應顯示左方向燈並於
    前車左側保持半公尺以上之間隔超過，行至安全距離後，再
    顯示右方向燈駛入原行路線，道路交通安全規則第101 條第
    1 項第5 款規定甚明，此為一般駕駛人應注意並能注意之事
    項，事故發生當時天候晴、日間自然光線、柏油路面乾燥無
    缺陷、無障礙物、視距良好，並無不能注意之情事，被告竟
    疏未注意，貿然超車致肇禍端，甲○○確因本案車禍事故受
    有左肘關節脫臼、雙下肢及右手擦傷等傷害一節，亦有前開
    甲○○傷勢照片、阮綜合醫療社團法人阮綜合醫院診斷證明
    書在卷足憑，被害人受傷與被告行為，有相當因果關係，其
    有過失，情極明顯，應依法論科。
三、核被告乙○○領有合格執照，所為係犯刑法第284 條第1 項
    前段之過失傷害罪。被告於肇事後留在現場，主動向據報前
    往現場處理之員警供承肇事犯罪，由卷附之被告交通事故談
    話紀錄表，係於本案車禍事故發生後，即98年3 月1 日12時
    立即在現場製作而成，即足佐之，合乎未經發覺之犯罪自首
    而接受裁判之要件，應依刑法第62條前段之規定，減輕其刑
    。
四、原審為科刑之判決，固非無見，惟(一)被告已與告訴人和解，
    刑法第57條所列各款情狀為輕重之標準，然其中同條第10款
    所稱犯罪後之態度，係指被告犯罪後，因悔悟而力謀恢復原
    狀，或與被害人和解，賠償損害等情形而言，此部分原審不
    及審酌，自有未合。檢察官循告訴人之請求上訴意旨主張被
    告不合自首要件，不宜依自首之規定減輕其刑等語，指摘原
    判決不當，惟刑法自首，乃為使犯罪事實易於發覺並節省訴
    訟資源，如犯罪之人在犯罪未發覺前，向該管公務員表明其
    犯罪事實，而接受裁判時，即構成得減輕其刑條件，至於自
    首之犯人是否真心悔悟，與自首減刑條件之構成無關（最高
    法院98年度台上字第2371號判決要旨參照）。況自首減輕本
    為使犯罪事實易於發覺免於搜查逮捕株連疑似累及無辜，及
    獎勵犯人知所悔悟，故犯人就其犯罪行為苟已到官自首，自
    首不問動機如何，均不以犯罪後即時投案為要件，亦不以和
    盤托出為必要，縱令於犯罪之原因未肯盡情披露仍不失有自
    首之效力（最高法院18年上字第126 號、20年上字第1721號
    、22年上字第4502號、29年上字3430號、30年上字第140 號
    判例意旨參照）本件過失傷害，祇要在肇事後，治安機關知
    悉犯罪事實及行為人之前，肇事人向治安單位陳明其肇事之
    情並接受裁判，即屬合乎自首要件，本件上訴並無可取，為
    無理由，惟原判決既有如上所述可議之處，即屬無可維持，
    應由本院撤銷改判，爰審酌被告因駕車疏失釀成本案交通事
    故，並使甲○○受有左肘關節脫臼、雙下肢及右手擦傷等傷
    害，已達成和解而賠償損害等一切情狀，量處如主文所示之
    刑，並依被告之經濟狀況各節（參見被告警詢筆錄「受詢問
    人欄」之記載），諭知以新臺幣1,000 元折算1 日之易科罰
    金折算標準；至檢察官求予量處有期徒刑4 月，尚嫌過重，
    應予指明。
五、查被告未曾受有期徒刑以上刑之宣告，有卷內前科表可查，
    因過失犯罪，業已與被害人和解賠償損害，經此偵審程序教
    訓，應知警惕諒無再犯之虞，本院認所宣告之刑，以暫不執
    行為適當，併諭知緩刑2 年，以勵自新。
據上論結，應依刑事訴訟法第369 條第1 項前段、第364 條、第
299 條第1 項前段，刑法第284 條第1 項前段、第62條前段、第
41條第1 項前段、第74條第1 項第1 款，刑法施行法第1 條之1
，判決如主文。
本案經檢察官彭南雄到庭執行職務。
中    華    民    國    98    年    10    月    17    日
                  刑事第二庭  審判長法  官  林正雄
                                    法  官  黃壽燕
                                    法  官  陳啟造
以上正本證明與原本無異。
不得上訴。
中    華    民    國    98    年    10    月    17    日
                                    書記官  彭筱瑗
附錄本判決論罪科刑法條：
刑法第284 條第1 項
因過失傷害人者，處6 月以下有期徒刑、拘役或500 元以下罰金
，致重傷者，處1 年以下有期徒刑、拘役或500 元以下罰金。


司法院資訊處製作；財團法人民間司法改革基金會備份。
